臺灣高雄地方法院刑事裁定
111年度毒聲字第548號
聲  請  人  臺灣高雄地方檢察署檢察官
被      告  戴進發




上列被告因違反毒品危害防制條例案件，經檢察官聲請送觀察、
勒戒(111年度撤緩毒偵字第87號)，本院裁定如下：
    主  文
戴進發施用第一級毒品，令入勒戒處所觀察、勒戒，其期間不得
逾貳月。
    理  由
一、聲請意旨如附件聲請書所載。
二、按民國109年7月15日增訂施行之毒品危害防制條例第35條之
    1第1款及第2款前段規定，施行前犯第10條之罪之案件，於
    修正施行後，偵查中，由檢察官依修正後規定處理；審判中
    ，由法院依修正後規定處理。是犯第10條之罪者，不論係修
    正前後，均應依新法規定處理。又按犯毒品危害防制條例第
    10條之罪者，檢察官應聲請法院裁定，令被告入勒戒處所觀
    察、勒戒，其期間不得逾2月；依前項規定為觀察、勒戒或
    強制戒治執行完畢釋放後，3年後再犯第10條之罪者，適用
    本條前2項之規定，該條例第20條第1項、第3項分別定有明
    文。而上開所謂「3年後再犯」，只要本次再犯（不論修正
    施行前、後）距最近1次觀察、勒戒或強制戒治執行完畢釋
    放，已逾3年者，即該當之，不因其間有無犯第10條之罪經
    起訴、判刑或執行而受影響（最高法院刑事大法庭109 年度
    台上大字第3826號裁定意旨參照）。
三、經查：
㈠、被告戴進發於108年11月26日20時許，在高雄市○○區○○街0號
    住處內，以將第一級毒品海洛因置入針筒內加水稀釋注射入
    體內之方式，施用海洛因1次乙節，業據被告於偵查中坦承
    不諱，且其於108年11月28日16時許為警採尿送驗，結果呈
    嗎啡陽性反應，有鑑定許可書、高雄市政府警察局鹽埕分局
    委託檢驗尿液代號與真實姓名對照表（代號：B-108098）及
    正修科技大學超微量研究科技中心108年12月13日尿液檢驗
    報告（原始編號：B-108098）在卷可佐，足認被告上開任意
    性自白與事實相符。本件事證明確，被告於前揭時、地，施
    用海洛因之事實，堪可認定。又雖於毒品危害防制條例修正
    施行前所犯，然依首揭說明，檢察官已適用修正後即現行毒
    品危害防制條例之規定向本院聲請觀察、勒戒，本院自應依
    修正後之毒品危害防制條例規定處理。
㈡、又被告前因施用毒品案件，經裁定送觀察、勒戒後，認有繼
    續施用毒品之傾向，再經裁定令入戒治處所施以強制戒治，
    於93年1月20日停止戒治並交付保護管束，嗣因保護管束期
    間符合法律規定之期滿期間，視為強制戒治執行完畢，並經
    臺灣高雄地方檢察署（下稱高雄地檢署）檢察官於93年6月2
    5日以93年度戒毒偵字第565號不起訴處分確定，迄今並未再
    有受觀察、勒戒或強制戒治執行完畢之處遇，有臺灣高等法
    院被告前案紀錄表在卷可稽。本件係被告於前開觀察、勒戒
    、強制戒治執行完畢釋放3年後所為，依前揭說明，縱被告
    其間因犯施用毒品罪經起訴、判刑或執行，仍應依修正後毒
    品危害防制條例第20條第3項規定，再予適用觀察、勒戒之
    機會。
㈢、至於被告本次施用毒品犯行雖前經高雄地檢署檢察官以109年
    度毒偵字第792號為附命戒癮治療之緩起訴處分，緩起訴期
    間自109年6月2日至111年6月1日止，然因被告於緩起訴期間
    內故意更犯有期徒刑以上刑之罪（販賣第一級毒品罪嫌），
    經檢察官於111年5月18日以111年度撤緩字第212號撤銷緩起
    訴處分，並合法送達被告，未聲請再議而確定等情，有緩起
    訴處分書、撤銷緩起訴處分書、送達證書、臺灣高等法院被
    告前案紀錄表等件在卷可參。然「緩起訴處分之戒癮治療」
    與「觀察、勒戒或強制戒治」之處遇，因法律規定之程序、
    效果均不相同，已無法等同視之，即被告初犯（或觀察、勒
    戒、強制戒治執行完畢釋放3年後再犯）施用毒品，經為命
    戒癮治療之緩起訴處分，若遭撤銷，檢察官針對該次撤銷緩
    起訴之施用毒品犯行，或者戒癮治療履行完畢，檢察官針對
    之後施用毒品犯行，均仍應依前揭毒品危害防制條例第20條
    或第23條之規定處理，亦可以再為緩起訴，然不得逕行起訴
    （最高法院110年度台非字第98號判決、110年度台上字第20
    96號判決意旨參照）。是被告所受之前揭緩起訴處分既遭撤
    銷，無任何等同受有「觀察、勒戒或強制戒治執行」之效果
    ，檢察官依法再為聲請觀察、勒戒，亦為適法，併此說明。
㈣、本件聲請意旨載明被告另涉犯販賣毒品案件，目前羈押中，
    並經檢察官提起公訴，認不宜為附命完成戒癮治療之緩起訴
    處分（如附件）。而依卷證資料所示，被告因販賣第一級毒
    品案件，經檢察官聲請羈押，法院裁定自111年3月2日羈押
    在案，並經檢察官提起公訴，已由本院以111年度訴字第297
    號判決判處應執行有期徒刑11年確定，復於111年8月17日入
    監執行，此有上開前案紀錄表在卷可稽，參酌毒品戒癮治療
    實施辦法及完成治療認定標準第2條第2項第1、3款規定「緩
    起訴處分前，因故意犯他罪，經檢察官提起公訴或判決有罪
    確定」、「緩起訴處分前，另案羈押或執行有期徒刑」之規
    定，被告即屬不適合為附命完成戒癮治療之緩起訴處分。是
    檢察官向本院聲請令被告入勒戒處所觀察、勒戒，以監禁式
    之治療方式，求短時間內隔絕被告之毒品來源，務使其專心
    戒除毒癮，核屬其裁量權之適法行使，形式上亦無裁量恣意
    或濫用之情，於法有據。
㈤、末以，被告另因於111年3月2日施用毒品案件，經本院以111
    年度毒聲字第461號裁定令入勒戒處所觀察、勒戒，於111年
    8月25日執行觀察、勒戒，迄今尚未執行完畢乙情，此有裁
    定、被告之前案紀錄表存卷供參，因觀察、勒戒具有保安處
    分之效力，即檢察官於前案被告觀察、勒戒裁定尚未執行完
    畢前，以被告另有施用毒品行為，再次聲請裁定將被告送觀
    察、勒戒，因被告前案既未觀察、勒戒執行完畢，針對後案
    ，本院仍應依毒品危害防制條例第20條之規定，裁定將被告
    送觀察、勒戒，不受前案觀察、勒戒裁定之影響。至於被告
    受2個觀察、勒戒之裁定，檢察官應依保安處分執行法第4條
    之1之規定執行其一，被告不致於受到重覆執行之不利益，
    併此說明。
四、綜上所述，本件聲請為有理由，應予准許，依毒品危害防制
    條例第20條第3項、第1項，裁定如主文。
中　　華　　民　　國　　111 　年　　8 　　月　　29 　 日
                  刑事第三庭  法　官  林青怡
以上正本證明與原本無異。
如不服本裁定應於送達後5日內向本院提出抗告狀。
中　　華　　民　　國　　111 　年　　8 　　月　　29　　日
                              書記官  李宗諺
【附件】聲請書乙份